臺灣高等法院刑事裁定
111年度毒抗字第568號
抗  告  人  陳詩棋




上列抗告人即被告因違反毒品危害防制條例案件，不服臺灣新竹
地方法院中華民國111年5月27日111年度毒聲字第154號裁定（聲
請案號：臺灣新竹地方檢察署110年度毒偵字第2264號、110年度
聲觀字第104號），提起抗告，本院裁定如下：
    主  文
抗告駁回。
    理  由
一、原裁定意旨略以：抗告人即被告甲○○（下稱被告）基於施用
    第二級毒品之犯意，於民國110年6月3日上午10時5分為警採
    尿時起回溯96小時內之某時許，在臺灣不詳地點，施用第二
    級毒品甲基安非他命1次。嗣於110年6月2日下午4時30分許
    ，在新竹縣湖口鄉湖口營區第二營區，因另涉竊盜案件為警
    查獲，經警徵得其同意採集尿液送驗，結果呈安非他命及甲
    基安非他命陽性反應。被告於警詢中僅坦承有施用海洛因。
    惟查：
　㈠被告於110年6月3日上午10時5分許，於新竹縣政府警察局新
    湖分局新工派出所親自採集之尿液，經送台灣尖端先進生技
    醫藥股份有限公司，以酵素免疫分析法（EIA）及GC/MS氣相
    層析質譜儀檢驗後，結果呈安非他命及甲基安非他命陽性反
    應，此有新竹縣政府警察局毒品犯罪嫌疑人尿液採驗作業管
    制紀錄（檢體編號：湖110078）、台灣尖端先進生技醫藥股
    份有限公司110年7月9日出具之濫用藥物檢驗報告（報告編
    號：新湖-3）各1份在卷可稽。
　㈡按「尿液毒品檢驗…若能使用先進之氣相層析質譜儀分析法確
    認，則可完全排除偽陽性之干擾，為目前最具公信力的檢驗
    方法」等語，有法務部調查局第六處87年9月29日（87）發
    技（1）字第87074574號函附卷為憑，足見上揭台灣尖端先
    進生技醫藥股份有限公司所使用之檢驗方法已可完全排除毒
    品偽陽性之干擾，其檢驗結果堪以採信。次按，「甲基安非
    他命經口服投與後約百分之70於24小時內自尿中排出，約百
    分之90於96小時內自尿中排出…甲基安非他命成分之檢出與
    其投與方式、投與量、個人體質、採尿時間與檢測儀器之精
    密度等諸多因素有關…惟依上述資料推斷，最長可能不會超
    過4日」，此有行政院衛生署藥物食品檢驗局（81）藥檢壹
    字第001156號函1紙附卷可按。是依上開說明佐以被告之濫
    用藥物檢驗報告，被告於110年6月3日上午10時5分為警採尿
    時起回溯96小時內之某時許，在不詳地點，施用第二級毒品
    甲基安非他命1次之犯行，堪以認定。
　㈢被告前未曾因施用毒品之行為而經法院裁定觀察勒戒、戒治
    等情，有本院被告前案紀錄表附卷可參。是認聲請人聲請將
    被告令入勒戒處所觀察、勒戒，於法並無不合，爰依毒品危
    害防制條例第20條第1項，觀察勒戒處分執行條例第3 條第1
    項之規定，裁定被告令入勒戒處所觀察、勒戒等語。
二、抗告意旨略以：被告竊盜之本案與毒品無關，警員也有強制
    到其住所搜索，也無搜到與毒品相關之東西，被告也非調驗
    人口，為何警方可以非出於本人意願，強迫同意採尿。又派
    出所辦本案時，有對被告作出傷害毆打之舉，有身分證照片
    有被警方毆打後左眼紅腫之照片可證，被告因迫於無奈才同
    意警方驗尿云云。
三、按：
　㈠犯毒品危害防制條例第10條之罪者，檢察官應聲請法院裁定
    ，或少年法院（地方法院少年法庭）應先裁定，令被告或少
    年入勒戒處所觀察、勒戒，其期間不得逾2月，毒品危害防
    制條例第20條第1項定有明文。
　㈡成年被告因施用第二級毒品罪經檢察官為附命戒癮治療之緩
    起訴處分確定，且已完成所命履行之戒癮治療，期滿未經撤
    銷，於毒品危害防制條例修正後，不得視為事實上已接受等
    同「觀察、勒戒或強制戒治」之處遇執行完畢，倘其施用毒
    品犯行距最近1次「觀察、勒戒或強制戒治」執行完畢釋放
    後已逾3年，縱係於完成戒癮治療3年內再犯，仍需先依修正
    後毒品條例第20條第1項、第2項規定進行「觀察、勒戒或強
    制戒治」程序，不得逕行聲請簡易判決處刑，此為最高法院
    110年度台上字第2096號案件經由徵詢程序達成之統一見解
    。
四、經查：
　㈠被告否認於110年6月3日上午10時5分為警採尿時起回溯96小
    時內之某時許，在不詳地點，施用第二級毒品之犯行。惟其
    於110年6月3日上午10時5分許，為警查獲後所採集之尿液，
    經送台灣尖端先進生技醫藥股份有限公司以EIA酵素免疫分
    析法初步檢驗，再以GC/MS氣相層析質譜儀法確認檢驗結果
    ，確呈安非他命及甲基安非他命陽性反應等情，有台灣尖端
    先進生技醫藥股份有限公司110年7月9日出具之濫用藥物檢
    驗報告（報告序號：新湖-3）、新竹縣政府警察局毒品犯罪
    嫌疑人尿液採驗作業管制紀錄（檢體編號：湖110078）、採
    尿同意書等件在卷可佐，足徵被告確有前開施用第二級毒品
    甲基安非他命之犯行。又被告前未曾受觀察、勒戒處分，其
    雖曾因施用毒品案件，經臺灣新竹地方檢察署檢察官以101
    年毒偵字第1328號為附命完成戒癮治療之緩起訴處分，惟被
    告因戒癮治療履行未完成，而經檢察官以102年度撤緩毒偵
    字第45號撤銷緩起訴處分，並提起公訴，經原審以102年度
    竹簡字第614號判決論處罪刑確定，有本院被告前案紀錄表
    可憑。是被告未曾受觀察、勒戒處分，其雖曾因毒品案件檢
    察官為附命完成戒癮治療之緩起訴處分，惟不等同曾受觀察
    、勒戒執行完畢之處遇。準此，本件自應依毒品危害防制條
    例第20條第1項規定，令入勒戒處所執行觀察、勒戒。從而
    ，檢察官前揭聲請經核與法要無不合，應予准許。
　㈡被告雖以上情提起抗告。惟查：
　⒈警方於110年6月2日16時30分許，在新竹縣湖口鄉湖口營區第
    二營區將其以侵入住宅現行犯逮捕，經盤查被告身分，發現
    其有毒品等刑案素行，且其主動告知警方其有使用毒品，故
    經其同意配合警方採集尿液送驗，又其經警採集之尿液，是
    其於110年6月3日10時5分，在新湖分局新工派出所內廁所排
    放，警方提供乾淨空瓶後所裝之尿液，由被告自己清潔、排
    放、裝罐，並由其自己封緘，其所述實在等情，業據被告於
    警詢時供承不諱，並於親閱筆錄後確認無訛，始簽名及捺印
    於筆錄之受詢問人欄，此有被告警詢筆錄在卷可參（見110
    年度毒偵字第2264號偵查卷第5至6頁及背面）。又參諸採尿
    同意書亦載明被告同意新竹縣政府警察局新湖分局新工派出
    所員警於110年6月3日10時5分採集其尿液送驗，被告並於立
    同意書人之欄位簽名並捺指印，有上開採尿同意書可參（見
    前揭偵查卷第9頁），就被告於警詢筆錄、採尿同意書之簽
    名互核，筆跡洵屬一致，應認係被告親自簽署，被告係出於
    自願同意而進行尿液採檢即明，堪見本件採尿過程要無違法
    之情事。
　⒉再者，司法警察官、司法警察之強制採取尿液權力，除屬於
    依毒品危害防制條例第25條規定之應受尿液採驗人，經合法
    通知而無正當理由不到場，或到場而拒絕採驗者，應報請檢
    察官許可外，對於經合法拘提或逮捕到案之犯罪嫌疑人或被
    告，因調查犯罪情形及蒐集證據之必要，祇須於有相當理由
    認為得作為犯罪之證據時，依刑事訴訟法第205條之2之規定
    ，本得違反犯罪嫌疑人或被告之意思，強制採尿。此乃不須
    令狀或許可，即得干預其身體之立法特例，係針對犯罪嫌疑
    人或被告頑強地繼續拒絕任意提供尿液之替代方法，俾滿足
    偵查階段之及時蒐證需求，使證據能有效取得，國家刑罰權
    得以實現（最高法院107年度台上字第2760號判決要旨參照
    ）。經查，本件被告前於110年6月2日16時30分許經警以侵
    入住宅現行犯逮捕一節，業如前述，故其自屬依法受逮捕之
    人。復參被告經警逮捕後即自承其有毒品刑案資料，並供陳
    其有使用海洛因及安非他命，最近一次是在110年6月2日在
    其住家裡施用海洛因一情，足見被告確有施用毒品之犯嫌，
    而有對被告採尿之必要，衡以毒品存在體內之時間相當有限
    ，尿液又是施用毒品情事之證據，如未及時採取，證據即有
    滅失之虞。從而，依卷內現存事證以觀，縱被告於斯時拒絕
    驗尿，司法警察自仍得依刑事訴訟法第205條之2之規定對其
    強制採尿（非侵入性），仍已符合刑事訴訟法第205條之2規
    定之要件。是被告指摘違法採尿云云，自屬無據。
　⒊再被告雖稱其遭警方毆打云云，然就卷附之被告身分證照片
    觀之，僅足得證其臉部及眼部或有傷勢，惟無從徒憑照片即
    認被告確有因遭警方毆打，才同意驗尿。是被告此部分抗告
    意旨，難謂可憑，容非足採。
　㈢綜上，原審認被告施用第二級毒品之事證明確，因而依檢察
    官之聲請，裁定令被告入勒戒處所觀察、勒戒，核其認事用
    法，並無違誤。被告提起本件抗告，泛稱警方違反其意願對
    其強制採尿，且其遭警方毆打云云為由，指摘原裁定不當，
    為無理由，應予駁回。
據上論斷，應依刑事訴訟法第412條，裁定如主文。
中　　華　　民　　國　　111 　年　　7 　　月　　29　　日
                  刑事第十一庭  審判長法　官  張江澤
                                      法　官  梁志偉
                                      法　官  章曉文
以上正本證明與原本無異。
不得再抗告。
                                      書記官  賴又瑄
中　　華　　民　　國　　111 　年　　7 　　月　　29　　日